【裁判字號】    88,訴,2389
【裁判日期】    890119
【裁判案由】    違反槍砲彈藥刀械管制條例
【裁判全文】
臺灣臺中地方法院刑事判決                        八十八年度訴字第二三八九號
    公  訴  人  臺灣臺中地方法院檢察署檢察官
    被      告  甲○○
    指定辯護人  本院公設辯護人  乙○○
右列被告因違反槍砲彈藥刀械管制條例案件，經檢察官提起公訴 (八十八年度偵字第
二三八九號)，本院判決如左：
    主  文
林基坊未經許可持有其他可發射子彈具有殺傷力之改造手槍，處有期徒刑壹年陸月，
併科罰金新台幣參拾萬元，罰金如易服勞役以罰金總額與陸個月之日數比例折算。扣
案之仿ＣＯＬＴ廠半自動改造四五型手槍（槍枝管制編號0000000000號）
壹支沒收。
    事  實
一、甲○○曾於民國八十四年間犯殺人未遂、違反麻醉藥品管理條例、違反肅清煙毒
    條例、竊盜等罪，經台灣高等法院台中分院於八十五年間合併定執行刑應執行有
    期徒刑九年，現仍假釋中，竟不知悔改，於八十八年十月三十日六時許，在台中
    港碼頭邊拾獲具有殺傷力，仿ＣＯＬＴ廠半自動改造四五型手槍一把，竟意圖為
    自己不法之所有，侵占據為己有。並未經許可而無故持有上開改造手槍。嗣於八
    十八年十一月四日八時許，攜帶上開改造手槍至台中縣龍井鄉○○路與遊園路口
    之路口，為警盤查而查獲，並扣得上開改造手槍及改造已擊發不具殺傷力之子彈
    四顆，因而查悉上情。
二、案經台中市警察局第一分局報請臺灣台中地方法院檢察署檢察官偵查起訴。
    理  由
一、訊據被告甲○○，對於右揭時、地拾獲及持有上開改造手槍之犯罪事實，坦承不
    諱，並有具殺傷力仿ＣＯＬＴ廠半自動手槍改造四五型手槍一把扣案可證；扣案
    槍枝經送鑑定，具有殺傷力，有內政部警政署刑警察局八十八年十一月十六日刑
    鑑字第一一七九一八號鑑驗通知書二紙附卷可稽，該刑事鑑驗書載明：送鑑定改
    造四五型手槍一支，經認係仿ＣＯＬＴ廠半自動手槍製造玩具手槍將槍管內阻鐵
    車通而成之改造手槍，槍管為塑膠材質，以打擊底火（藥）引爆子彈內火藥為發
    射動力，機械性能良好，至於是否具有殺傷力，請參酌隨附之「槍枝殺傷力鑑驗
    說明」。又依槍枝殺傷力鑑驗說明三、（一）：送鑑槍枝係以以擊發底火（藥）
    引爆子彈內火藥為發射動力，依本局對同型式同材質之槍枝實驗結果，倘裝填子
    彈適當（即裝填底火、適量火藥及金屬彈丸等使成為適合送鑑槍枝擊發，構成完
    整之子彈），則其最具威力發射動能，均可達二十焦耳／平方公分以上，足以穿
    入人體皮肉層。（二）槍枝材質部分如為塑膠，則於發射前述子彈時，因子彈之
    爆炸高壓，可能造成爆裂；雖其彈頭仍可射出，且其發射動能，均可達二十焦耳
    ／平方公分以上，均認具殺傷力；惟其爆裂所造成之碎片，極易傷及持槍者。及
    依槍枝殺傷力鑑驗說明一：殺傷力之定義，殺傷力之標準為在最具威力之適當距
    離，以彈丸可穿入人體皮肉層之動能為基準。至刑事警察局基於土造槍彈具不穩
    定性，對於類似土造槍彈不再為個案測試，惟上開鑑驗書所附槍枝殺傷力鑑驗說
    明三業已明白鑑定本件改造四五型手槍具殺傷力，且上開結果係基於局多年經驗
    累積，依該局係國內專業槍枝殺傷力鑑定機構，其依多年來經驗所為之鑑定結果
    ，自屬可採，被告辯稱本件改造手槍未經個案測試，難以證明具殺傷力，尚無可
    採。事證明確，被告甲○○犯行堪以認定。
二、核被告甲○○所為，係犯槍砲彈藥刀械管制條例第十一條第四項之罪及刑法第三
    百三十七條之侵占遺失物罪。被告所犯上開二罪間，有方法、結果之牽連關係，
    為牽連犯，應從一重之槍砲彈藥刀械管制條例第十一條第四項之罪論處。爰審酌
    被告甲○○曾於八十四年間犯殺人未遂、違反麻醉藥品管理條例、違反肅清煙毒
    條例、竊盜等罪，經台灣高等法院台中分院於八十五年間合併定執行刑應執行有
    期徒刑九年，現仍假釋中，被告素行顯為不良，及被告係因好奇侵占上開改造手
    槍、持有該槍做為拿來嚇人用、持有改造手槍對社會治安危害甚大，且該手槍極
    易傷及持槍人自身，犯後先則坦承不諱，於本院審理中又飾詞矯辯推脫責任至他
    人，復再坦承不諱等一切情狀，量處如主文所示之刑，併科罰金部分並諭知易服
    勞役之折算標準。扣案如主文所示之改造手槍為違禁物，依刑法第三十八條第一
    項第一款之規定，應予沒收。
三、按釋字第四百七十一號解釋認人民身體之自由應予保障，憲法第八條設有明文。
    限制人身自由之法律，其內容須符合憲法第二十三條所定要件。保安處分係對受
    處分人將來之危險性所為拘束其身體、自由等之處置，以達教化與治療之目的，
    為刑罰之補充制度。本諸法治國家保障人權之原理及刑法之保護作用，其法律規
    定之內容，應受比例原則之規範，使保安處分之宣告，與行為人所為行為之嚴重
    性、行為人所表現之危險性，及對於行為人未來行為之期待性相當。槍砲彈藥刀
    械管制條例第十九條第一項規定：「犯第七條、第八條、第十條、第十一條、第
    十二條第一項至第三項、第十三條第一項至第三項之罪，經判處有期徒刑者，應
    於刑之執行完畢或赦免後，令入勞動場所，強制工作，其期間為三年。」此項規
    定不問對行為人有無預防矯治其社會危險性之必要，一律宣付強制工作三年，限
    制其中不具社會危險性之受處分人之身體、自由部分，其所採措施與所欲達成預
    防矯治之目的及所需程度，不合憲法第二十三條所定之比例原則。犯上開條例第
    十九條所定之罪，不問對行為人有無預防矯治其社會危險性之必要，一律宣付強
    制工作三年之部分，與本解釋意旨不符，應自本解釋公布之日起不予適用。犯該
    條例第十九條第一項所列舉之罪，依個案情節符合比例原則部分，固應適用該條
    例宣告保安處分；至不符合部分而應宣告保安處分者，則仍由法院斟酌刑法第九
    十條第一項規定之要件，依職權為之。經查，本件違反槍砲彈藥刀械管制條例第
    十一條第四項之罪，依該條例第十九條第一項規定，經判處有期徒刑者，應於刑
    之執行完畢或赦免後，令入勞動場所強制工作，其期間為三年，其性質上為保安
    處分之性質，保安處分之措施亦含社會隔離、拘束身體自由之性質，其限制人民
    之權利實與刑罰同，依上開大法官會議解釋意旨，應受憲法第二十三條比例原則
    之限制，即本條例令被告強制工作之保安處分，旨在對嚴重職業性犯罪及欠缺工
    作觀念或無正常工作因而犯罪者，強制其從事勞動，學習一技之長及正確之謀生
    觀念，使其後重返社會，能適應社會生活，此觀刑法第九十條、竊盜犯贓物犯保
    安處分條例第三條第一項宣示強制工作之意旨即明。本件被告甲○○係於其工作
    之台中港碼頭邊拾獲扣案改造四五型手槍，顯有正當職業，而其八十四年間所犯
    間犯殺人未遂、違反麻醉藥品管理條例罪、違反肅清煙毒條例之罪、竊盜等罪，
    均於八十四年間所為，其前均未犯罪，其後假釋出獄除本件外亦未犯罪，尚難謂
    其有犯罪習慣，且扣案槍枝係其拾獲而非購買或參與犯罪集團而持有，而槍枝本
    身射擊時對持槍者又具高度危險性，對於社會危險性較低，被告經此偵審程序之
    教訓，可期待日後不敢再為同一犯行，揆諸上開大法官會議釋字第四七一號解釋
    意旨，應無預防矯治其社會危險性之必要，爰不另為令入勞動場所強制工作之宣
    示，附為敘明。
據上論斷，應依刑事訴訟法第二百九十九條第一項前段、槍砲彈藥刀械管制條例第十
一條第四項、第十九條第一項、釋字第四七一號解釋、刑法第十一條前段、第三百三
十七條、第五十五條、第四十二條第三項、第三十八條第一項第一款，罰金罰鍰提高
標準條例第一條前段，判決如主文。
中      華      民      國    八十九    年      一      月    十九      日
                                   法  官  陳 學 德
右正本證明與原本無異。
如不服本判決，應於判決送達後十日內向本院提出上訴狀，上訴於臺灣高等法院臺中
分院( 須附繕本 )。
                                   書記官
中      華      民      國    八十九    年      一      月    二十      日
附錄：論罪科刑法條
槍砲彈藥刀械管制條例第十一條第四項
未經許可，持有、寄藏或意圖販賣而陳列第一項所列槍砲者，處一年以上七年以下有
期徒刑，併科新台幣五百萬元以下罰金。
刑法第三百三十七條
意圖為自己或第三人不法之所有，而侵占遺失物、漂流物或其他離本人所持有之物者
，處五百元以下罰金。


司法院資訊處製作；財團法人民間司法改革基金會備份。
